【裁判字號】    97,裁,752
【裁判日期】    970124
【裁判案由】    撤銷土地徵收
【裁判全文】
最  高  行  政  法  院  裁  定
                                     97年度裁字第00752號
上  訴  人  甲○○（原名余喜盛）
訴訟代理人  徐原本  律師
被 上訴 人  內政部
代  表  人  乙○○        送達處所同上
參  加  人  臺灣省石門農田水利會
代  表  人  丙○○        送達處所同上
輔助參加人  桃園縣政府
代  表  人  丁○○        送達處所同上
上列當事人間撤銷土地徵收事件，上訴人對於中華民國96年8月1
7日臺北高等行政法院95年度訴字第3305號判決，提起上訴，本
院裁定如下：
    主  文
上訴駁回。
上訴審訴訟費用由上訴人負擔。
    理  由
一、按對於高等行政法院判決之上訴，非以其違背法令為理由，
    不得為之，行政訴訟法第242條定有明文。又依同法第243條
    第1項規定，判決不適用法規或適用不當者，為違背法令；
    而判決有同條第2項所列各款情形之一者，為當然違背法令
    。是當事人對於高等行政法院判決上訴，如依行政訴訟法第
    243條第1項規定，以高等行政法院判決有不適用法規或適用
    不當為理由時，其上訴狀或理由書應有具體之指摘，並揭示
    該法規之條項或其內容；若係成文法以外之法則，應揭示該
    法則之旨趣；倘為司法院解釋或本院之判例，則應揭示該判
    解之字號或其內容。如以行政訴訟法第243條第2項所列各款
    情形為理由時，其上訴狀或理由書，應揭示合於該條項各款
    之事實。上訴狀或理由書如未依此項方法表明，或其所表明
    者與上開法條規定不合時，即難認為已對高等行政法院判決
    之違背法令有具體之指摘，其上訴自難認為合法。
二、本件上訴人對於高等行政法院判決上訴，係以：上訴人所有
    桃園縣中壢市○○段1-1地號土地，前石門水庫建設委員會
    以興建石門大圳中壢支渠C線D線工程徵收用地，奉行政院函
    核准徵收，嗣即分割出同地段1-6地號土地；更於民國61年
    間，依都市計畫檢討後，將系爭土地變更為住宅區，可見需
    用土地機關確有不依徵收計畫、目的施作石門大圳支渠使用
    情形。又，石門大圳中壢支渠C線D線工程徵收用地，奉行政
    院52年2月7日52內0781號函核准徵收在案，但工程卻早於50
    年12月開工，造成開工在前、徵收在後之情況，其徵收程序
    顯有未合。另將石門水庫建設委員會前後函對照以觀，「石
    門大圳中壢支渠C線D線工程」與「石門大圳中壢支渠第一段
    、第二段、第三段工程」，非但工程名稱迥然不同，徵收和
    施工之時間亦不吻合，實難認定石門大圳中壢支渠C線D線工
    程已依徵收計畫使用。再者，上訴人實際至現場觀察發現，
    系爭土地並非由需用土地機關施作水圳頭，而是由臺電公司
    施作之變電箱；又上訴人甲○○、桃園縣政府、臺灣省石門
    農田水利會、中壢地政事務所、桃園縣政府有關機關（水務
    局、地政局）於94年6月15日至現場會勘，勘查情形為「系
    爭土地位於中壢市○○路旁聖保羅牛排館前，目前該土地作
    為牛排館門前庭院廣場及人工造景（含水池盆栽），系爭土
    地皆遭佔用」；另查，系爭土地已由臺灣省石門農田水利會
    公開議價出租，顯見系爭土地並未依徵收計畫使用，且亦無
    再予使用之必要。系爭被徵收之土地確有土地徵收條例第49
    條第1項第5款規定應辦理撤銷徵收之情形；惟原判決竟認系
    爭1-62地號（分割自同段1-6地號）土地應已完成使用，無
    土地徵收條例第49條第1項第5款所定情事，足見原判決違背
    法令等語，為其理由。經查，原判決以被上訴人認系爭1-62
    地號土地已完成使用，並無土地徵收條例第49條第1項第5款
    所定情事，否准上訴人撤銷土地徵收之請求，於法並無違誤
    。訴願決定遞予維持，亦無不合。上訴人訴請撤銷，並請求
    判命被上訴人應撤銷行政院原徵收處分，將系爭1-62地號土
    地發還予上訴人云云，為無理由，因而駁回上訴人在原審之
    起訴，業就本件相關爭點詳為審酌並於理由內詳為說明，就
    上訴人主張各點予以詳述其不可採之理由，核無違誤。上訴
    人所陳上述理由，無非係就原審取捨證據、認定事實之職權
    行使，指摘其為不當，並就原審已論斷者，泛言其論斷違誤
    ，而未具體表明合於不適用法規、適用法規不當、或行政訴
    訟法第243條第2項所列各款之情形，難認對該判決之如何違
    背法令已有具體之指摘。依首揭說明，應認其上訴為不合法
    。
三、據上論結，本件上訴為不合法，依行政訴訟法第249條第1項
    前段、第104條、民事訴訟法第95條、第78條，裁定如主文
    。
中    華    民    國    97    年    1     月    24    日
                    最高行政法院第五庭
                        審判長法官  劉  鑫  楨
                              法官  侯  東  昇
                              法官  林  樹  埔
                              法官  劉  介  中
                              法官  戴  見  草
以  上  正  本  證  明  與  原  本  無  異
中    華    民    國    97    年    1     月    24    日
                              書記官  王  史  民


司法院資訊處製作；財團法人民間司法改革基金會備份。
